臺灣桃園地方法院民事裁定　　　　　　 99年度監宣字第301號
聲　請　人　李敏妃
相　對　人　林泳豪
關　係　人　林旺璋
上列當事人間聲請輔助宣告事件，本院裁定如下：
    主  文
宣告林泳豪（男，民國○○年○○月○○日生，身分證統一編號：Ｚ000
000000號）為受輔助宣告之人。
選定李敏妃（女，民國○○年○○月○○日生，身分證統一編號：Ｚ000
000000號）為受輔助宣告人之輔助人。
聲請程序費用新臺幣壹仟元由受輔助宣告之人負擔。
    理  由
一、本件聲請意旨略以：兩造為母子關係，相對人因多重障礙，
    雖送醫診治但不見起色，近日甚且已因精神障礙或其他心智
    缺陷，致其為意思表示或受意思表示，或辨識其意思表示之
    能力，顯有不足，為此依民法第15條之1第1項、第1113條之
    1、第1111條、民事訴訟法第597條第1項、第324條之1第3項
    之規定，聲請對相對人為輔助宣告等語，並提出戶籍謄本、
    親屬系統表、監護輔助宣告同意書、相對人診斷證明書及身
    心障礙手冊影本等件為證。
二、按「對於因精神障礙或其他心智缺陷，致其為意思表示或受
    意思表示，或辨識其意思表示效果之能力，顯有不足者，法
    院得因本人、配偶、4親等內之親屬、最近1年有同居事實之
    其他親屬、檢察官、主管機關或社會福利機構之聲請，為輔
    助之宣告。」，民法第15條之1第1項定有明文。查聲請人陳
    稱聲請本件目的，係為了避免不法人士以相對人之名義辦理
    身分證、駕照、手機等，以保護相對人之權利。經本院於鑑
    定機關即行政院衛生署桃園療養院（下稱桃園療養院）鑑定
    醫師阮紹裘前訊問相對人，相對人可清楚應答所詢問算術、
    居住地點之問題。鑑定人阮紹裘醫師對相對人心神及身體狀
    況鑑定後初步認為：個案為智能不足等語，有本院100 年01
    月04日訊問筆錄附卷可稽。另參酌桃園療養院所出具精神鑑
    定報告書略以：(一)、林員（即相對人）意識清醒，個人衛生
    較草率，注意力略分散，態度幼稚被動，表情害羞且不時出
    現傻笑，言語尚可切題；思考內容貧乏，否認妄想，關於理
    解以及如何處理複雜金融事務，較缺乏清楚概念，且表示外
    人例如朋友會幫忙他到戶政事務所寫資料辦身分證；可被動
    點頭同意由家屬代為處理重要事務；關於如何預防再被詐騙
    ，缺乏有效因應策略，僅表示不想再被關，也不知道家人要
    如何幫忙自己；知覺方面，否認幻覺；驅力方面，睡眠及食
    慾尚可；目前認知功能呈現受損的狀態；尚可回答個人重要
    基本資料，例如生日、年齡；計算能力較差且速度緩慢；抽
    象思考能力較差；短期記憶力有限。(二)、日常生活狀況：個
    人衛生較草率；雖有部分經濟活動能力，但計算能力較差，
    有受不良友伴或外人利用而遭詐騙之虞；人際關係尚可，但
    交往的對象大多有偏差行為或休學的學生。(三)、鑑定結果：
    林員為輕度智能障礙之個案，目前因精神障礙及其他心智缺
    陷，致其為意思表示、受意思表示或辨識意思表示效果能力
    顯有不足，無未來回復之可能等語，此有該院100 年02月24
    日桃療醫字第1000001182號函暨所附精神鑑定報告書在卷足
    按。本院審酌前開100 年01月04日訊問情形及桃園療養院出
    具之相對人精神鑑定報告，認相對人確因精神障礙或其他心
    智缺陷，致其為意思表示或受意思表示，或辨識其意思表示
    效果之能力顯有不足，是本件聲請人聲請對相對人為輔助之
    宣告，核無不合，應予准許。
三、次按「受輔助宣告之人，應置輔助人。」，民法第1113條之
    1第1項定有明文。又法院為輔助之宣告時，應依職權就配偶
    、四親等內之親屬、最近一年有同居事實之其他親屬、主管
    機關、社會福利機構或其他適當之人選定一人或數人為輔助
    人，並同時指定會同開具財產清冊之人；法院為前項選定及
    指定前，得命主管機關或社會福利機構進行訪視，提出調查
    報告及建議；法院選定輔助人時，應依受輔助宣告之人之最
    佳利益，優先考量受輔助宣告之人之意見，審酌一切情狀，
    並注意下列事項：(一)受輔助宣告之人之身心狀態與生活及財
    產狀況。(二)受輔助宣告之人與其配偶、子女或其他共同生活
    之人間之情感狀況。(三)輔助人之職業、經歷、意見及其與受
    輔助宣告之人之利害關係。(四)法人為輔助人時，其事業之種
    類與內容，法人及其代表人與受監護宣告之人之利害關係，
    此觀民法第1113條之1第2項準用同法第第1111條第1項、第2
    項、第1111條之1 規定甚明。經本院囑請桃園縣政府對聲請
    人等進行訪視，訪視報告略以：案主（即相對人）事務多由
    案父母協助處理，又兩人為其直系尊親屬，評估由案母（即
    聲請人）擔任監護人，案父（即關係人）擔任會同開具財產
    清冊之人無不當之處等語，此有桃園縣政府99年12月17日府
    社助字第0990563487號函附桃園縣政府社會處社會工作及救
    助科監護宣告訪視報告在卷可參。本院審酌聲請人及關係人
    為相對人之父母，渠等皆為相對人之至親，是由渠繼續照應
    相對人生活，應屬符合相對人之最佳利益，爰依前揭規定選
    定聲請人李敏妃為相對人之輔助人。
四、爰依民事訴訟法第608 條第1項、第624條之1第3項之規定，
    裁定如主文。
中    華    民    國    100    年    3    月    23    日
                  家事法庭 法  官  陳清怡
以上正本係照原本作成。
如不服本裁定關於選定輔助人部分，應於送達後10日內向本院提
出抗告狀，並繳納抗告費新臺幣1,000 元；其餘關於輔助宣告之
部分，不得抗告。
中    華    民    國    100    年    3    月    23    日
                           書記官  楊書棼